【裁判字號】    90,上易,1370
【裁判日期】    900911
【裁判案由】    贓物
【裁判全文】
臺灣高等法院高雄分院刑事判決                    九十年度上易字第一三七號
    上  訴  人  台灣高雄地方法院檢察署檢察官
    被      告  乙○○
    選任辯護人  洪千琪
右上訴人因被告贓物案件，不服臺灣高雄地方法院九十年度易字第一三八八號中華民
國九十年六月五日第一審判決（起訴案號：臺灣高雄地方法院檢察署八十九年度偵字
第二六三三四號），提起上訴，本院判決如左：
      主  文
上訴駁回。
      理  由
一、甲訴意旨略以：被告乙○○於民國八十九年十月十八日二十二時許，在高雄市○
    ○○○路店內，明知綽號「阿和」之不詳姓名成年男子所持有之摩托羅拉二一八
    八型行動電話一支（序號為000000000000000號，係丙○○所有
    ，於八十九年十月十二日二十二時十七分許，在高雄市左營區○○○路二之六十
    二號前遭搶）係來路不明之贓物，仍予以購買後，再以新臺幣（下同）三千元之
    價格，售予不知情之羅仁亨（另經檢察官為不起訴處分）。嗣羅仁亨撥打上開行
    動電話時，為警循線查獲，並供出被告乙○○，始知悉被告乙○○上開犯行。因
    認被告乙○○涉犯刑法第三百四十九條第二項之故買贓物罪嫌等語。
二、甲訴人認被告乙○○涉犯右開犯罪，係以前開行動電話係被害人丙○○遭搶之物
    品，已據被害人丙○○於警訊中指述明確，並有贓物領據一紙在卷可憑，是該行
    動電話係遭搶之贓物無訛；又上開行動電話係被告向綽號「阿和」之不詳姓名男
    子所購得，此亦據被告於警訊及偵查中供承明確，被告故買贓物之犯行，已堪認
    定。雖被告辯稱不知為贓物云云，惟被告既不知該綽號「阿和」男子之真實姓名
    ，足證其與該綽號「阿和」之男子並非熟識，而「阿和」復未提出購買手機之任
    何證明，則被告就該行動電話可能為來路不明之贓物，應有認識，其知悉而予購
    買，所辯實無足採信云云，以為論據。
三、按犯罪事實應依證據認定之，無證據不得推定其犯罪事實；又不能證明被告犯罪
    ，應諭知無罪之判決。刑事訴訟法第一百五十四條及第三百零一條第一項分別定
    有明文。次按，刑法第三百四十九條第一項收受贓物罪及同條第二項故買贓物罪
    之成立，除在客觀上，需行為人所收受或購買者，確為他人犯財產性犯罪所得之
    物外，在主觀上尚需行為人對所購買或收受之物，確係贓物乙節有所認識或可得
    認識，故若行為人所收受或購買之物，雖係贓物，然行為人對此並無認識，自難
    以贓物罪相繩之；再按，犯罪事實之認定，應憑真實之證據，倘證據是否真實尚
    欠明顯，自難以擬制推測之方法，為其判斷之基礎。最高法院五十三年台上字第
    六五六號著有判例可資參照。
四、訊據被告乙○○固不否認曾販售前開行動電話予羅仁亨，惟堅詞否認有何贓物之
    犯行，辯稱：於檢察官偵訊的時候，誤會了檢察官的意思，伊並未向「阿和」購
    買右揭行動電話，是「阿和」叫伊幫他賣該行動電話，幫他賣三千元，伊可得到
    五百元，但伊並不知道那是贓物，「阿和」當時除了行動電話外，還有交付空白
    保證書、充電器及電池等物，後來賣了行動電話後，是「阿和」來我家找我，我
    母親將錢拿給他，因為我當時要出門，我有向我母親交待阿和會來拿錢等語。經
    查：
(一)本案系爭之行動電話係被害人丙○○於八十九年十月十二日二十二時十七分許，
    在高雄市左營區○○○路二之六十二號前遭搶之物品，雖已據被害人丙○○於警
    訊及本院調查中指述明確，復有由被害人丙○○所出具之贓物認領保管收據一紙
    在卷可憑，然由此僅可認定前揭行動電話在客觀上係因不詳之人犯搶奪罪之財產
    性犯罪所得之贓物，然尚無法以此作為被告乙○○主觀上已知悉該行動電話係贓
    物之依據。
(二)被告乙○○初於警訊時，即稱：這支行動電話是「和仔」叫我幫他轉賣的；他給
    我這支行動電話 (內有說明書、保證卡、備用電池、充電器)，我都一起轉賣給
    我同學羅仁亨，賣三千元；「和仔」叫我賣三千元，給我五百元 (原警訊筆錄誤
    載為「和仔他拿二千元後再給我五百元」，經本院勘驗錄音帶後更正如上)等語
    （見警卷第三頁)，核與其於偵訊中所稱出售該手機後獲利五百元之情，及於原
    審及本院一再辯稱幫忙「和仔」轉賣獲利五百元之情，均屬一致。及經原審就其
    所辯在販賣該行動電話後，曾委託其母親將二千五百元轉交予「阿和」乙節，與
    證人即被告之母親葉麗容隔離訊問結果，據證人葉麗容證稱：並不認識「阿和」
    ，但我兒子在下班後，會兼職幫別人修理手機，所以他有時候出門，會將手機寄
    給我，叫我轉交給客戶，或是代收客戶要修理的手機，有一天晚上，日期不記得
    ，當時我兒子快要六點時出門，並且告訴我，說有一個「阿和」會來收錢，叫我
    交錢給他。我兒子拿給我二千五百元，是二張一千元、一張五百元的鈔票，「阿
    和」在六、七點左右來收錢；「阿和」比當庭之羅仁亨高一點點，瘦瘦的，留長
    直髮，頭髮長度約到耳下等語，與被告所描述：因為我要出門，才將錢交給我母
    親，當時我拿二千五百元，是兩張一千元、一張五百元的鈔票給我媽媽，我大約
    是中午出門的，中間有回來一下，至於錢是何時拿給我母親的，我已沒有印象，
    而「阿和」身高與羅仁亨差不多，但是比羅仁亨瘦，他是直髮，頭髮約留到耳朵
    等語（見原審九十年五月四月訊問筆錄），關於轉交金錢予「阿和」之過程及「
    阿和」之身體特徵相符，則被告所辯稱當時係代「阿和」出售右開行動電話，而
    非購買等語，應可採信。
(三)據證人丙○○於警訊時稱：該手機價值約四千元等語，於本院調查庭稱：該手機
    外觀還很新，但是用過的，是客人送修的；如果拿到店裡來賣，至少可賣到三千
    元，在外面賣，因為是私底下交易，就沒有一定的標準，且一般的店不會買賣中
    古手機等語，參以市場上新型手機之推出極為快速，一般手機使用者，常於使用
    一段時間後即加以汰換，及買賣手機，並無須過戶或憑來源證件，又不能到門市
    出售，經由私下交易之情形，即屬尋常。再據證人即向被告購買上揭手機之羅仁
    亨到庭證述：伊用三千元向被告買右開手機，因為被告之前有在幫別人修理手機
    ，所以知道他在賣，而會向被告買手機是因為我們是朋友，比較有保障，壞掉容
    易修理，不用再去通訊行。購買手機時之配件有盒子、充電器、電池、保證書，
    當時二一八八型的手機很便宜，市價是三千至三千五百元等語，而被告獲利僅止
    五百元，已如前述，其出售手機之價格又非偏低，若其知悉是贓物，衡情當無為
    此微薄之利益而甘冒風險之理。從而足認被告乙○○所辯並不知悉該行動電話係
    贓物等語，在無其他不利被告乙○○佐證之情形下，尚非虛妄。此外，復查無其
    他積極證據足認被告有何甲訴人所指之犯行存在，應認不能證明被告犯罪。原審
    因而諭知被告無罪之判決，核無違誤。甲訴人上訴意旨仍執陳詞，認被告所為構
    成犯罪，核無理由，應予駁回。
據上論結，應依刑事訴訟法第三百六十八條，判決如主文。
本案經檢察官陳惠珠到庭執行職務。
中      華      民      國    九十      年      九      月     十一     日
                              台灣高等法院高雄分院刑事第二庭
       審判長法官  曾永宗
                                        法官  邱永貴
                                        法官  謝肅珍
右正本證明與原本無異。
不得上訴。
                                      書記官  高惠珠
中      華      民      國    九十      年      九      月     十三     日
                                                                  Ａ


司法院資訊處製作；財團法人民間司法改革基金會備份。
